【裁判字號】    95,訴,4204
【裁判日期】    951229
【裁判案由】    毒品危害防制條例
【裁判全文】
臺灣高雄地方法院刑事判決              95年度訴字第4204號
公  訴  人  臺灣高雄地方法院檢察署檢察官
被      告  甲○○
                    （現在臺灣高雄第二監獄）
上列被告因毒品危害防制條例案件，經檢察官提起公訴（95年度
毒偵字第8378號），暨移送併辦（95年度毒偵字第9378號），本
院判決如下：
    主  文
本件公訴不受理。
    理  由
一、公訴意旨略以：被告甲○○分別基於施用第一級毒品海洛因
    與第二級毒品安非他命之犯意，自民國95年7 月20日起至8
    月2 日被查獲前止，在其高雄市新興區○○○路14號8 樓之
    5 住處內，多次施用第一級毒品海洛因與第二級毒品甲基安
    非他命，嗣於同年8 月2 日下午3 時50分許，為警在高雄市
    新興區○○路與文橫路交岔口之「群益洗車廠」辦公室內查
    獲，並當場扣得海洛因7 小包（毛重0.78公克）及注射針筒
    2 支。因認被告涉有毒品危害防制條例第10條第1 項、第2
    項之施用第一級、第二級毒品罪嫌。
二、按已經提起公訴或自訴之案件，在同一法院重行起訴者，應
    諭知不受理之判決，刑事訴訟法第303 條第2 款定有明文。
    又按一事不再理為刑事訴訟法上一大原則，蓋對同一被告之
    一個犯罪事實，祇有一個刑罰權，不容重複裁判，故檢察官
    就同一事實無論其為先後兩次起訴或在一個起訴書內重複追
    訴，法院均應就重行起訴部分諭知不受理之判決（最高法院
    55年台非字第176 號判例意旨參照）。另按若干犯罪行為態
    樣，本質上原具有反覆、延續實行之特徵，刑法立法時既予
    特別歸類，定為犯罪構成要件之行為要素，則行為人基於概
    括之犯意，在密切接近之一定時、地持續實行之複次行為，
    倘依社會通念，於客觀上認為符合一個反覆、延續性之行為
    觀念者，於刑法評價上，應僅包括性地成立一罪，屬實質上
    一罪。學理上所稱「集合犯」之職業性、營業性或收集性等
    具有重複特質之犯罪均屬之。而依毒品危害防制條例第2 條
    第1 項規定之「毒品」的定義，可知毒品因具有高度之習慣
    性及濫用性，即一方面因「耐藥性」影響，導致行為人必須
    逐漸增加施用劑量，方能達成相同效果；他方面則因「生理
    依賴性」及「心理依賴性」影響，導致行為人對毒品產生強
    烈渴求，終至不能根絕。由此可知，施用毒品之行為本身，
    顯然具有反覆性及延續性之特徵。準此，「施用毒品」即屬
    前揭「於立法已特別歸類具有重複特質」類型之犯罪，倘行
    為人之施用行為符合上揭特徵，即應認屬「集合犯」之包括
    一罪。
三、經查：
    (一)被告前被訴基於反覆、延續施用第一級毒品海洛因、第二
      級毒品甲基安非他命之單一行為決意，自95年7 月13日上
      午某時起至同年9 月8 日上午某時止，以平均每日施用1
      次之頻率，在高雄市新興區○○○路與文橫一路之「群益
      美容式汽車洗車場」，以將海洛因、甲基安非他命同時摻
      入香菸點燃吸食之方式，施用海洛因、甲基安非他命多次
      ，所涉毒品危害防制條例第10條第1 項、第2 項施用第一
      級、第二級毒品罪嫌，業經臺灣高雄地方法院檢察署檢察
      官於95年9 月18日以95年度毒偵字第6807號向本院提起公
      訴，於同年10月2 日繫屬於本院，嗣後並移送95年度毒偵
      字第8291號案件併案審理，繼於95年11月30日經本院以95
      年度訴字第3323號判決判處有期徒刑1 年4 月，尚未確定
      等情，有該案判決書、起訴書、併辦意旨書及臺灣高等法
      院被告前案紀錄表各1 份在卷可稽。
    (二)又被告於本院審理中，除對於上開判決所認定之事實均坦
      認不諱外（本院卷第41、42頁參照），且自承：「（問：
      上開期間因施用毒品曾被警查獲後，為何仍繼續施用毒品
      ？）我被警查獲後，可能1 、2 天沒有施用毒品，但是因
      為精神不好我就又想繼續施用毒品。」等語明確（本院卷
      第42頁參照），足見被告係因染有毒癮，故於「生理依賴
      性」及「心理依賴性」之影響下，乃自95年7 月13日上午
      某時起至同年9 月8 日上午某時許止（包括本件起訴書犯
      罪事實所指95年7 月20日至同年8 月2 日），以平均每日
      均施用1 次之頻率，持續施用海洛因及甲基安非他命，未
      曾間斷，而被告於上開期間內各次施用毒品之犯行，不惟
      在時、空上均具有密接關係，且其所施用毒品之種類及方
      式亦均相同，顯見被告各次施用海洛因及甲基安非他命之
      行為，應係出於反覆、延續施用之單一行為決意，從而在
      行為概念上，自應依上述論以包括一罪之集合犯，較為合
      理，也較符合社會通念。職此，被告本件被訴施用第一級
      、第二級毒品犯行，既各與前案先繫屬於本院之施用第一
      級、第二級毒品犯行，係屬實質上一罪，而分別為同一案
      件，則檢察官就與前案犯罪事實為同一之案件，另以95年
      度毒偵字第8378號向本院重行提起公訴，而於95年11月29
      日繫屬於本院，此有臺灣高雄地方法院檢察署95年11月28
      日雄檢博珍95毒偵8378字第15695 號函上本院刑事科收案
      戳記及前開被告前案紀錄表各1 份可佐，揆諸前揭說明，
      本件自應不經言詞辯論，逕為諭知不受理之判決。
四、本件既經本院以同一案件在同一法院重行起訴為由判決不受
    理，則臺灣高雄地方法院檢察署94年度偵字第9378號移送併
    辦之事實，本院即無從併予審究，應退回檢察官另為適法處
    理，併此敘明。
據上論結，應依刑事訴訟法第303 條第2 款、第307 條，判決如
主文。
中    華    民    國    95    年    12    月    29    日
                  刑事第四庭    審判長法  官  郭玫利
                                      法  官  陳明呈
                                      法  官  陳振嘉
如不服本判決，應於收受送達後10日內向本院提出上訴書狀。
以上正本證明與原本無異。
中    華    民    國    95    年    12    月    29    日
                                      書記官  顏宗貝


司法院資訊處製作；財團法人民間司法改革基金會備份。
